【裁判字號】    97,上訴,642
【裁判日期】    970403
【裁判案由】    毒品危害防制條例
【裁判全文】
臺灣高等法院臺中分院刑事判決         97年度上訴字第642號
上  訴  人
即  被  告  丁○○
                    現在臺灣臺中看守所羈押中
指定辯護人  本院公設辯護人  丙○○
上列上訴人因違反毒品危害防制條例案件，不服臺灣臺中地方法
院96年度訴字第4219號中華民國97年2月15日第一審判決（起訴
案號：臺灣臺中地方法院檢察署96年度偵字第22745號），提起
上訴，本院判決如下：
    主    文
原判決撤銷。
丁○○運輸第一級毒品，處有期徒刑拾捌年。扣案之第一級毒品
海洛因肆包（合計淨重壹陸玖點貳參公克、空包裝總重捌壹點零
捌公克）均沒收銷燬之。
    犯罪事實
一、丁○○明知海洛因係毒品危害防制條例第2條第2項第1款所
    列之第一級毒品，依法不得持有及運輸；並屬行政院公告為
    懲治走私條例「公告管制物品項目及其數額」甲類第4款之
    管制進出口物品，依法不得私運進口，其先於民國96年9月
    16日4時，與不知情之李銘清（另經臺灣臺中地方法院檢察
    署檢察官以96年度偵字第22745號為不起訴處分）自臺灣桃
    園國際機場，一同搭乘華信航空公司編號AE837號班機前往
    緬甸仰光，抵達後入住奧林匹克賓館編號203號房間，並於
    同月18日夜間8時許，自行前往緬甸仰光某PUB店內（詳細地
    址不明），以新臺幣9萬8千元價格，向姓名年籍不詳、綽號
    「阿洪」之緬甸籍成年男子及姓名年籍不詳、綽號「珊珊」
    之緬甸籍成年女子，購買第一級毒品海洛因共4包（合計淨
    重169.23公克、空包裝總重81.08公克），乃非因販賣而持
    有上開毒品；繼之基於運輸走私第一級毒品並管制進口物品
    海洛因進入臺灣之犯意，於96年9月20日某時，丁○○為使
    毒品便於夾帶不易遭查覺，自行事先將上開4包第一級毒品
    海洛因白粉以保險套、保鮮膜及塑膠袋分層包覆成長條狀，
    並以膠帶將該4包第一級毒品海洛因分別黏貼在其左邊腋下
    黏貼1包、在其左邊鼠蹊部黏貼1包及在右邊鼠蹊部黏貼2 包
    之方式，將第一級毒品海洛因藏妥於身上；再與李銘清由緬
    甸仰光機場，共同搭華信航空公司編號AE838號班機經桃園
    中正國際機場入境返回臺灣，丁○○即以此方式挾帶運輸第
    一級毒品海洛因入境臺灣。嗣經檢察官據報核發拘票指揮臺
    中縣刑警大隊員警於同日19時15分丁○○入境台灣桃園中正
    國際機場時，會同海關人員在第一航廈入境室執行安全檢查
    ，當場自丁○○身上起出第一級毒品海洛因共4包（合計淨
    重169.23公克、空包裝總重81.08公克）及非供運輸毒品用
    之門號0000000000號行動電話1支（含SIM卡1張）。
二、案經臺中縣警察局移送臺灣臺中地方法院檢察署檢察官偵查
    起訴。
    理    由
一、按法院或檢察官依刑事訴訟法第208條規定囑託醫院、學校
    或其他相當之機關、團體為鑑定時，祇須其以言詞或書面提
    出之鑑定報告，符合刑事訴訟法第206條第1項、第208條所
    規定之形式要件，即具有證據能力，此即屬於刑事訴訟法第
    159條第1項所稱「法律有規定」之特別情形（最高法院96
    年度台上字第6842號判決意旨參照）。本件經囑託法務部調
    查局鑑定扣案之毒品，就鑑定結果所提出之96年10月24 日
    調科壹字第09623073620號鑑定書（見96年度偵字第22745
    號偵查卷第68頁），合於刑事訴訟法第206條第1項、第208
    條所規定之形式要件，自有證據能力，合先敘明。
二、訊據上訴人即被告丁○○（下稱被告）坦承前揭走私運輸第
    一級毒品海洛因之犯行，惟辯稱伊於海關入境時，海關人員
    並未查獲伊隨身行李有任何違禁品，係伊主動向海關人員自
    首供出夾在隱私處藏有違禁毒品云云。經查：
  (一)上揭犯罪事實，迭據被告於警詢、偵查、原審及本院審理中
    均坦承不諱，且被告並非基於販賣之目的而自緬甸運輸第一
    級毒品海洛因之事實，亦據被告供明在卷（見警卷第30頁、
    偵查卷第23頁、原審卷宗第48頁、本院卷第52頁），並有臺
    北關稅局扣押貨物運輸工具收據、搜索筆錄、被告護照正反
    面影本、奧林匹克賓館名片、住宿登記資料、被告入出境資
    訊連結作業查詢各1份附卷可憑，又扣案之當場自被告身上
    起出之白色粉末共4包，經送請法務部調查局以化學呈色法
    、氣相層析質譜儀分析法檢驗結果，確均含有第一級毒品海
    洛因成分，合計淨重169.23公克、空包裝總重81.08公克，
    有法務部調查局96年10月24日調科壹字第09623073620號鑑
    定書1件在卷可稽（見96年度偵字第22745號偵查卷第68頁）
    ，足認被告之自白與事實相符，堪予採信。至本件被告走私
    運輸之第一級毒品海洛因，查無證據足資證明係基於販賣之
    意圖而持有、運輸，應認被告係非因販賣而持有上開第一級
    毒品海洛因後，始為上開犯行。
  (二)本件查獲之經過，業據證人即承辦員警乙○○於本院審理中
    具結證稱「（問：任職何單位？）台中縣刑警大隊偵四隊隊
    長」、「（問：本案被告被查獲私運毒品入關，是你承辦？
    ）是」、「（問：被告是在桃園國際機場查獲，為何是你們
    承辦？）因為這個案子是台中地檢署林俊杰檢察官交給我們
    調查，我們發現被告要從緬甸私運毒品進來，我們才會同航
    空警察隊到機場海關當場查獲」、「（問：也就是說被告還
    沒有私運毒品進關之前你們就知道他要走私毒品進關？）是
    。所以我們當天有持檢察官開的拘票」、「（問：剛才你提
    到案發之前就已經發現被告要從緬甸私運毒品，是如何發現
    ？）我們有監聽他的電話，發現他有要私運毒品，而且他的
    哥哥在五月份用同樣的方式被查獲」、「（問：當時查獲細
    節，到底是怎樣的情形？）我是在安檢隊的辦公室，有另2
    位同仁當時在查獲現場，如果有需要，可以請他說明。被告
    是在沒辦法掩飾的情況下不得已才說有攜帶東西，不是下飛
    機時就說出來，當時他還否認，直到我們要把他帶到海關辦
    公室搜身的時候，他才說有攜帶東西」、「（問：你們簽發
    拘票的時候，你們先執行拘提，還是海關人員先執行安檢？
    )先執行安檢，但當時我們的小隊長、偵查員也有配合執行
    」、「（問：你們前往機場之前就已經有監聽到被告會有私
    運毒品才會簽發拘票？）是」等語（見本院卷第48至49頁背
    面）；證人即承辦員警黃湘賓於本院審理中亦具結證稱「（
    問：當天執行安檢的時候你就會同陳志明在那邊執行安檢？
    ）我有配合安檢」等語（見本院卷第50頁），被告於警詢中
    亦供述「（問：到達桃園機場時你如何被查獲你夾帶毒品？
    ）我下飛機要通關檢查護照時就有便衣刑警帶我到海關檢查
    行李，在行李中沒發現違禁品，當時我有告知刑警說我有攜
    帶違禁品，然後海關人員就帶緝毒犬至我身邊，緝毒犬有聞
    我身體各部位，緝毒犬聞完後刑警跟海關人員就將我帶到一
    間辦公室內，我就將藏在我身上之毒品取出交給現場海關人
    員」等語（見警卷第29頁背面），足認被告在供出其身上藏
    有毒品海洛因前，有偵查犯罪職權之臺中縣警察局刑警大隊
    已對被告之犯行發生嫌疑，且係經監聽結果產生合理之可疑
    ，始經檢察官據報核發拘票指揮臺中縣刑警大隊員警配合執
    行安全檢查，被告供出其身上藏有毒品海洛因之行為，尚難
    認符合刑法第62條規定自首之要件，被告此部分辯解，自難
    採為有利於被告之認定。
  (三)綜上所述，本件事證明確，被告犯行堪予認定。
二、核被告所為，係犯懲治走私條例第2條第1項之私運管制物品
    第一級毒品進口罪及毒品危害防制條例第4條第1項之運輸第
    一級毒品罪。被告持有第一級毒品之低度行為，為運輸第一
    級毒品之高度行為所吸收，不另論罪。又被告所犯上開2罪
    ，係以1行為觸犯2罪名，為想像競合犯，依刑法第55條規定
    ，應從重以運輸第一級毒品罪論處。再按運輸第一級毒品罪
    之法定刑為死刑或無期徒刑，然同為運輸第一級毒品之人，
    其原因動機不一，犯罪情節未必盡同，其運輸行為所造成危
    害社會之程度自屬有異，法律科處此類犯罪，所設之法定最
    低本刑卻同為「死刑或無期徒刑」，不可謂不重。於此情形
    ，倘依其情狀處以較輕之徒刑，即足以懲儆，並可達防衛社
    會之目的者，自非不可依客觀之犯行與主觀之惡性二者加以
    考量其情狀，是否有可憫恕之處，適用刑法第59條之規定酌
    量減輕其刑，期使個案裁判之量刑，能斟酌至當，符合比例
    原則。本件被告運輸第一級毒品，數量雖非少，惟甫一入境
    幸即被查獲，尚未在國內造成任何危害，與惡性極重之販毒
    或運毒者尚屬有別，倘予以宣告法定最低度刑期無期徒刑仍
    嫌過重，難謂符合罪刑相當性及比例原則，更無從與大毒梟
    之惡行有所區隔，客觀上足以引起一般之同情，其犯罪情狀
    尚有可憫之處，爰依刑法第59條規定，酌量減輕其刑。
三、原審以被告罪證明確予以論罪科刑，固非無見，惟有下列違
    誤之處：
  (一)按有罪之判決書，須將認定之犯罪事實詳記於事實欄，然後
    於理由內逐一說明其憑以認定之證據，使事實與理由兩相一
    致，方為合法。原審判決於理由內固記載如何援引刑法第59
    條之論據，核其理由僅記載「被告因個人私心，而為本案運
    毒犯行，惟其運毒並非供己販賣營利」等語，並未說明其憑
    以認定被告運輸海洛因非有販賣營利目的之證據及理由，事
    實欄亦未詳記該認定之犯罪事實，自屬判決理由不備，於法
    不合。
  (二)原審判決固於理由內記載扣案之第一級毒品海洛因應依毒品
    危害防制條例第18條第1項前段規定，諭知沒收銷燬之；惟
    主文記載「扣案之第一級毒品海洛因肆包．．．均沒收」，
    顯有未合。
四、被告上訴意旨略謂伊於海關入境時，海關人員並未查獲伊隨
    身行李有任何違禁品，係伊主動向海關人員自首供出夾在隱
    私處藏有違禁毒品，原審判決量刑太重云云。惟按刑法第
    62條所謂「發覺」，固非以有偵查犯罪職權之機關或人員確
    知其人犯罪無誤為必要，而於對其發生嫌疑時，即得謂為已
    發覺；但此項對犯人之嫌疑，仍須有確切之根據得為合理之
    可疑者，始足當之，若單純主觀上之懷疑，要不得謂已發生
    嫌疑（最高法院72年度臺上字第641號判例意旨參照）。本
    件查獲之經過，係由臺中縣警察局刑警大隊對被告之犯行發
    生嫌疑，且係經監聽結果產生合理之可疑，始經檢察官據報
    核發拘票指揮臺中縣刑警大隊員警配合執行安全檢查，並非
    員警單純主觀上之懷疑，已見前述，被告雖在員警對其身體
    實施搜索前即先供出其身上藏有毒品海洛因，仍不符刑法第
    62 條規定自首之要件，被告上訴自無理由。惟原判決既有
    上開可議之處，自應由本院將原判決予以撤銷改判。茲說明
    對被告科刑之理由如下：
  (一)主刑部分：本院審酌被告明知毒品殘害施用者自身健康，竟
    運輸毒品入境，影響社會安全甚鉅，又考量其犯罪之手段、
    素行、運輸毒品之數量及犯後坦承犯行，深具悔意，態度良
    好等一切情狀，量處如主文第2項所示之刑，以示懲儆。
  (二)從刑部分：扣案之第一級毒品海洛因共4包（合計淨重169.
    23公克、空包裝總重81.08公克），其中之毒品包裝袋因與
    毒品無從析離，應一併視為毒品，均為違禁物，應依毒品危
    害防制條例第18條第1項前段規定，諭知沒收銷燬之。至扣
    案門號0000000000號行動電話1支（含SIM卡1張），係被告
    所有供其日常聯絡所用，業據被告供陳明確，且無證據證明
    係供作本件運輸毒品之用，自無從宣告沒收，併予敘明。
據上論斷，應依刑事訴訟法第369條第1項前段、第364條、第299
條第1項前段，毒品危害防制條例第4條第1項、第18條第1項前段
、懲治走私條例第2條第1項、第11條，刑法第11條前段、第55
條、第59條，判決如主文。
本案經檢察官甲○○到庭執行職務。
中    華    民    國    97    年    4     月     3    日
            刑事第七庭    審判長法  官  林  榮  龍
                                法  官  張  惠  立
                                法  官  鄭  永  玉
上列正本證明與原本無異。
如不服本判決應於收受送達後十日內向本院提出上訴書狀，其未
敘述上訴之理由者並得於提起上訴後十日內向本院補提理由書（
均須按他造當事人之人數附繕本）。
                                書記官    瑞  芳
中    華    民    國    97    年    4     月     3    日


司法院資訊處製作；財團法人民間司法改革基金會備份。
